【裁判字號】    99,重訴,1319
【裁判日期】    990812
【裁判案由】    毒品危害防制條例
【裁判全文】
臺灣臺中地方法院刑事判決            99年度重訴字第1319號
公  訴  人  臺灣臺中地方法院檢察署檢察官
被      告  丁○○
選任辯護人  張淑琪律師
被      告  戊○○
選任辯護人  賈俊益律師
上列被告等因毒品危害防制條例案件，經檢察官提起公訴（99年
度偵字第3456、5868、7320號），本院判決如下：
    主    文
丁○○共同運輸第一級毒品，累犯，處有期徒刑拾伍年拾月。扣
案如附表一所示之第一級毒品海洛因沒收銷燬之；扣案如附表二
、附表三編號6、13所示之物均沒收。
戊○○共同運輸第一級毒品，處有期徒刑柒年捌月。扣案如附表
一所示之第一級毒品海洛因沒收銷燬之；扣案如附表二、附表三
編號6、13所示之物均沒收。
    事    實
一、丁○○前於民國94年12月30日，因恐嚇等案件，經臺灣高等
    法院臺南分院以94年度上訴字第1138號判決判處有期徒刑 1
    年6月，並於96年1月31日縮短刑期執行完畢。
二、詎丁○○猶不知悔改，明知海洛因係毒品危害防制條例第 2
    條第2項第1款所規定之第 1級毒品，且為懲治走私條例「公
    告管制物品項目及其數額」甲類第 4款所定管制進出口之物
    品，不得運輸或私運進口，因海洛因價格昂貴，查緝甚嚴，
    走私不易，竟思利用無前科記錄，入出境較不易為查緝人員
    注意者走私、運輸毒品入境。嗣於98年12月間，經友人丙○○引薦得知同有上開認識之戊○○有意願從事運輸、走私毒
    品海洛因之工作，且業由丙○○為之辦妥護照，丁○○即委
    託丙○○安排，於98年12月底，在台中市○○路上之85 度C
    咖啡店，自稱為「陳俊斌」，藉故與戊○○搭訕認識，並向
    之表示：如為之自越南攜帶管制物品入境，即可獲得約新臺
    幣（下同）25,000元之報酬，機票、食宿等費用並均由丁○○負擔等語，戊○○雖知丁○○欲委其運送之管制物品極可
    能為第一級毒品海洛因，竟仍基於縱所運送之管制物品為第
    一級毒品海洛因亦不違背其本意之不確定故意，與丁○○共
    同基於運輸及私運管制物品第一級毒品海洛因進口之犯意聯
    絡，由丁○○先與越南當地真實姓名年籍不詳綽號「阿龍」
    之人（下稱「阿龍」）聯絡購買海洛因事宜後，指示戊○○
    於99年1月31日上午7時30分許，搭乘華信航空甲E1857號班機
    前往越南胡志明市，由「阿龍」之真實姓名年籍不詳越籍女
    友（下稱「阿龍」越籍女友）將戊○○接至「福雄旅店」投
    宿，交付越南當地行動電話SIM卡1枚予戊○○，並囑其在該
    處等待接貨事宜。迨至99年2月3日上午9時許，「阿龍」越
    籍女友即為戊○○辦理退房事宜，偕同戊○○搭乘計程車前
    往胡志明市國際機場，並在機場將其內裝有混藏如附表一所
    示第一級毒品海洛因之茶葉30包、玉珮29塊等物之紙箱1只
    交付戊○○，戊○○取得上開毒品海洛因後，隨即辦理行李
    托運，搭乘同日上午10時50分自胡志明市國際機場起飛之華
    信航空甲E1858號班機返臺，同日下午3時30分許抵達臺中清
    泉崗國際機場後，於同日下午4時30分許，為法務部調查局
    臺中縣調查站會同財政部臺中關稅局人員檢驗查獲，扣得以
    附表二編號1至3所示之物包裝之附表一所示毒品海洛因，以
    及戊○○所有持以與丁○○聯絡運輸毒品事宜所用之附表二
    編號4手機1支。戊○○於偵查中供出上開毒品海洛因來源為
    丁○○，嗣經警循線於99年3月3日16時30分許，在彰化縣埔
    鹽鄉○○村○○路58號之3住處拘提丁○○到案，當場扣得
    如附表三所示之物，而查獲其上開犯行。
三、案經法務部調查局臺中縣調查站、行政院海岸巡防署中部地
    區巡防局移送暨臺中縣警察局霧峰分局報告臺灣臺中地方法
    院檢察署檢察官偵查起訴。
    理    由
一、證據能力方面：
  (一)現行刑事訴訟法關於「鑑定」之規定，除選任自然人充當鑑
    定人外，另設有囑託機關鑑定制度。卷附之99年3月1日調科
    壹字第09923003930號法務部調查局濫用藥物實驗室鑑定書
    ，係屬檢察機關概括授權司法警察（官）送請鑑定機關實施
    鑑定（法務部92年9月1日法檢字第0920035083號函參照）。
    本院審酌該鑑定機關基於其專業職能及經驗所為之鑑驗，做
    成書面紀錄，其憑信性已具相當之擔保，鑑定過程亦核無何
    違法或不當之情事，且鑑定機關依刑事訴訟法第206條所出
    具之上揭鑑定書，屬刑事訴訟法第159條第1項規定中之「法
    律另有規定」，依該條規定之反面解釋，屬傳聞證據之例外
    ，自有證據能力。
  (二)按被告以外之人於審判中因滯留國外或所在不明而無法傳喚
    或傳喚不到者，其於檢察事務官、司法警察官或司法警察調
    查中所為之陳述，經證明具有可信之特別情況，且為證明犯
    罪事實之存否所必要者，得為證據，刑事訴訟法第159條之3
    第3款定有明文。本件證人丙○○經本院依其住所傳喚未到(
    送達回證記載遷移不明)，復經依法對之執行拘提，上開證
    人已離開住居所轄區等情，有台中縣警察局霧峰分局回覆之
    拘票附卷可參，足認證人丙○○已因所在不明而傳喚不到，
    而證人丙○○於警詢所為之陳述，並無證據顯示有不法取供
    情事，本院審酌證人於警詢中之證述距案發日較近，當時記
    憶自較深刻，可立即反應所知，且當時被告等未在場，可認
    係無所顧忌且無串偽可能而得直陳其情，其於警詢中所述，
    可認未受外力干擾，是上開證人於警詢所陳述，經證明具有
    可信之特別情況，且為證明被告戊○○犯罪事實之存否所必
    要，依刑事訴訟法第159條之3第3款規定，證人丙○○警詢
    時之證言有證據能力。
  (三)按被告以外之人於審判外之言詞或書面陳述，除法律有規定
    者外，不得作為證據；又被告以外之人於審判外之陳述，雖
    不符前4條之規定，而經當事人於審判程序同意作為證據，
    法院審酌該言詞陳述或書面陳述作成時之情況，認為適當者
    ，亦得為證據。當事人、代理人或辯護人於法院調查證據時
    ，知有第159條第1項不得為證據之情形，而未於言詞辯論終
    結前聲明異議者，視為有前項之同意，刑事訴訟法第159條
    第1項、第159條之5分別定有明文。查本案採為判決基礎之
    共同被告丁○○、戊○○於警詢、偵訊時之陳述以及其他書
    證，雖為審判外之陳述，而屬傳聞證據，惟本件當事人及辯
    護人就此部分審判外之陳述，均未曾於言詞辯論終結前爭執
    其證據能力或聲明異議，本院審酌該等言詞或書面陳述作成
    之情況，並無非出於任意性或不正取供，或違法或不當情事
    ，且客觀上亦無不可信之情況，堪認為適當，依刑事訴訟法
    第159條之5第2項規定，均得作為證據。
  (四)卷附之現場查獲照片，係透過相機攝錄之畫面，透過播放及
    讀取後，還原於照相紙或列印紙上，故相片中畫面本不含有
    人的供述要素，非屬供述證據，並無傳聞法則之適用，該等
    證據既無證據證明有何偽造、變造或違法取得之情事，復經
    本院踐行調查證據程序，依法自得作為證據。
  (五)扣案如附表二所示之物以及被告戊○○登機證4張、福雄旅
    店名片1張，均係以物件之存在及其呈現之狀態為證據資料
    ，性質上屬物證而非供述證據，並無傳聞法則之適用，又該
    等扣案物係依法對被告戊○○搜索而扣押者，被告及其選任
    辯護人於本院審理時對於調查站查扣之過程均未表異議，屬
    依法定程序合法所扣得之物，復與本案犯罪事實具有關聯性
    ，依法自得作為證據。
二、認定事實所憑之證據及理由：
  (一)被告丁○○部分：
    訊據被告丁○○對於其化名為陳姓男子，約定提供交通、膳
    宿等費用及給予每趟報酬約25,000元，而指示被告戊○○於
    99年 1月31日出境至越南，向「阿龍」越籍女友拿取第一級
    毒品海洛因後，於上開時、地運輸、走私第一級毒品海洛因
    入境之事實，均坦承不諱，核與證人即共同被告戊○○迭次
    供證述大致相符（調查站卷第6-8頁、99年度偵字第3546 號
    卷第4-6、20、21頁）；且被告戊○○確於99年1月31日上午
    7時30分許，搭乘華信航空甲E18 57號班機前往越南胡志明市
    ，迨至99年2月3日上午，「阿龍」之越籍女友於機場交付如
    附表二編號3所示之紙箱1只，紙箱內並裝有夾藏如附表一所
    示第一級毒品海洛因之茶葉30包、玉珮等物，被告戊○○取
    得後隨即攜帶上開紙箱，搭乘同日10時50分許，自胡志明市
    國際機場起飛之華信航空甲E1858號班機返臺，同日下午3時
    30分許抵達臺中清泉崗國際機場後，於下午4時30分許，領
    取上開紙箱入境通關時，因其屬進出高風險地區班機旅客，
    經財政部臺中關稅局派駐清泉崗機場關員列為駐檢對象，嚴
    格檢查其行李查覺有異，經通知法務部調查局臺中縣調查站
    調查員當場逮捕被告戊○○，並扣得如附表一、附表二所示
    之物等情，除據共同被告戊○○就上開客觀事實坦承不諱，
    並有財政部臺中關稅局99年7月15日中普稽字第0991010719
    號函（本院卷第166頁）、被告戊○○入出境紀錄查詢（警
    卷第85頁）、法務部調查局臺中縣調查站搜索扣押筆錄、扣
    押物品目錄表、毒品照片、查獲照片（調查站卷第11、16-1
    9 、23-25頁）附卷可稽，並有如附表一、二所示之物、被
    告戊○○登機證4張、福雄旅店名片1張扣案可佐。而扣案如
    附表一所示之第一級毒品海洛因10包經送法務部調查局濫用
    藥物實驗室以化學呈色法及氣相層析質譜儀分析法鑑定後，
    鑑定結果為送驗碎塊狀檢品10包均含第一級第六項毒品海洛
    因成分，合計淨重1682.31公克（驗餘淨重1681.59公克，空
    包裝總重303.05公克），純度71.13％，純質淨重1196.63公
    克，有法務部調查局濫用藥物實驗室99年3月1日調科壹字第
    09923003 930號鑑定書存卷可證（99年度偵字第3546號卷第
    26頁），是被告丁○○上開自白均核與事實相符，自堪採信
    。
  (二)被告戊○○部分：
    訊據被告戊○○固坦承其受被告丁○○指示，約定由丁○○
    提供交通、膳宿等費用，及給付報酬約25,000元，乃於上開
    時、地運輸扣案之第一級毒品海洛因進入國內之事實，惟矢
    口否認有何前揭運輸毒品、私運管制物品入境之犯行，辯稱
    ：被告丁○○說請伊幫忙帶茶葉、玉珮回臺灣，代價茶葉1
    包400元，玉珮1塊400元，本件若運送成功，可取得約24,00
    0元酬金，但伊事先並不知道茶葉中有毒品海洛因，沒有想
    過光是幫忙帶茶葉、玉珮，為何可以拿這麼高的報酬云云。
    其選任辯護人並為之辯護以：現場查獲之海洛因是裝在茶葉
    包裝內，紙箱內並有偽裝用之茶葉，自外觀無法直接判斷被
    告知悉是海洛因；且依共同被告丁○○證述利用被告運送毒
    品之過程，可知其因擔心被告知悉是海洛因就不願帶，因此
    並未告知要運送海洛因，應可確認；再介紹被告戊○○予丁○○之丙○○於警詢時表示本件戊○○應該不知道所攜帶者
    為毒品，至丙○○提到曾向丁○○提及被告戊○○同意擔任
    「小鳥」運毒云云，此陳述內容與上開所述戊○○並不知情
    之陳述矛盾，應係證人丙○○故意欺騙丁○○之說詞，並不
    能作為不利被告之證據方法；另被告丁○○證稱其第一、二
    次請被告戊○○帶茶葉進來時，曾打開給被告戊○○看，可
    知被告戊○○係受騙誤以為跑單幫送茶葉、玉珮，即有高額
    佣金可賺，其自始信任被告丁○○之說詞，相信所帶之貨品
    內容為茶葉、玉珮，並不知所攜帶者為管制物品，是被告戊○○亦無懲治走私條例第2條之犯意等語，經查：
  1.被告戊○○係受被告丁○○之命，於99年2月3日自越南運輸
    、走私第一級毒品海洛因10包（合計淨重1682.31，驗餘淨
    重1681.59公克，純度，空包裝總重303.05公克，純度71.13
    ％，純質淨重1196.63公克）進入台灣，雙方約定成功運輸
    後可取得報酬25,000元，嗣被告戊○○於上開時、地遭當場
    查獲等事實，迭經被告戊○○自承在卷，核與共同被告丁○○此部分之供述大致相符，且被告戊○○上開入、出境以及
    遭查獲之過程，亦經認定如前，此部分之事實自堪認定。
  2.被告戊○○雖以前詞為辯，然以：
  本次被告戊○○搭機前往越南之機票、食宿等生活費用均由
    被告丁○○支出、負擔，被告丁○○於調查站時並供述：在
    99年1月31日至2月3日期間，伊叫戊○○去越南之前，有拿
    機票及在越南的生活費約新台幣3萬餘元給他等語（99年度
    偵字第5868號卷第44頁），而被告戊○○僅須搭機至越南，
    並為被告施攜帶貨品返回臺灣，即可取得約25,000元之報酬
    ，亦如前述。然則，一般之茶葉、玉珮均非價值昂貴之物，
    並屬得合法進口之商品，以一般人之通常知識經驗，當能知
    悉若所運送之物品係合法正當，被告丁○○大可藉郵件、快
    遞、貨運等郵務運送方式，循空運或海運之途，經貨物正常
    報關程序，將該茶葉、玉珮寄送至臺灣地區即可，其捨此便
    捷經濟之途不為，卻以專人運送之方式為之，一次且需支出
    達3萬餘元之機票、食宿費用，並約定於成功運送入境後支
    付高額報酬予運送之人，其行徑明顯悖於一般常情，以被告
    戊○○行為時為年屆30歲之成年男子，擁有彰化師大附工汽
    修科之學歷，並自承已工作多年(本院卷第131頁)，自具相
    當之社會經驗，應可認識其所運送之物品顯非正當合法，否
    則何需以此等方式運送。且本件被告戊○○於99年1月29日
    即依被告丁○○指示，自行購買99年1月31日及2月3日由台
    中至越南胡志明市之往返機票，其於99年1月31日入境越南
    後，即由「阿龍」越籍女友接至「福雄旅店」投宿，並交付
    越南當地行動電話SIM卡，囑其在旅店等待接貨事宜，迨至2
    月3日上午，該女子始將系爭紙箱交付等情，亦據被告供承
    在卷（調查站卷第6、7頁），可知被告戊○○抵達越南後，
    尚需在其投宿之旅店停留等候約3日，始能領得貨品，如其
    欲拿取者僅係所謂之茶葉、玉珮，殊難想像有何必要為此停
    留等待達3日之久，且被告戊○○既專程出境前往提貨，卻
    非主動至一般之店家或公司行號等營業場所拿取貨品，反係
    被動等待他人通知交付，交易過程中亦無從對其所拿取貨品
    之品質、是否具瑕疵等問題置喙，凡此，均與一般茶葉、玉
    珮等物品之交易常態不符，復參之被告丁○○於本院證稱其
    未曾告知被告戊○○其販賣茶葉、玉珮之處所（本院卷第13
    0頁背面）等情，綜觀上情，本件縱認被告丁○○確係告知
    其從事茶葉、玉珮買賣，欲委託被告戊○○自越南帶回茶葉
    、玉珮云云，然以上開取貨、交易過程之異常，被告戊○○
    豈可能全然不起疑心，無條件信任被告丁○○之說詞，是被
    告選任辯護人所辯被告戊○○因完全信賴被告丁○○說詞，
    不知所攜物品是屬於管制之物品等語，顯與常情不符，無法
    採信。
  本件被告丁○○所以委由被告戊○○為之運輸毒品入境，係
    經證人即綽號「阿餅」之丙○○引薦乙節，迭據證人丁○○
    於警詢證稱：為何會找到戊○○，這個人本來就缺錢，他被
    高自華跟「阿餅」吸收，高自華本身就有在走私毒品，他自
    願幫高自華夾帶毒品，他願意當「小鳥」，後來「阿餅」才
    跟伊講有這個人可以當「小鳥」；「阿餅」說這隻小鳥是以
    前高自華、高自強找要幫他挾帶海洛因的，但還沒有使用過
    這隻小鳥；綽號「阿餅」在去年底向伊表示，戊○○有膽量
    願意從事幫人夾帶毒品來台的工作，「阿餅」就介紹戊○○
    跟伊認識等語（警卷第5-14頁、99年度偵字第5868號卷第6-
    10頁、第43-44頁），此情亦據證人丙○○於警詢時證述：
    丁○○稱戊○○是被伊與高自華吸收，戊○○自願幫高自華
    當「小鳥」夾帶海洛因，伊向丁○○提過這回事，所以丁○○才安排戊○○夾帶海洛因，有這件事等語（99年度偵字第
    5868號卷第53頁），足徵被告丁○○上開所證情節應屬非虛
    。而衡之扣案之第一級毒品海洛因純質淨重達1196.63公克
    ，若經層層稀釋轉售後，市價甚高，為免在運送途中受託人
    漫不經心或不慎而有所閃失，以致高價之物品化為烏有，是
    以在託交之前，委託人應會詳為交代，要求受託人謹慎行事
    ，以及如何接應以運抵目的地，且以該運送物品價值之不菲
    ，委託人與受託人間應已建立一定程度之信任關係，且結合
    成一運毒之生命共同體，本件被告丁○○既已自證人丙○○
    處得知被告戊○○有為他人夾帶毒品之意願、膽量之訊息，
    揆諸常理，理應會將上情告知，以確保運毒任務之順利完成
    ，而被告戊○○前既曾動念擔任運毒之小鳥，並已辦妥護照
    ，則其於被告丁○○告知上開悖乎常情之運送物品方式，且
    前往之國家亦同屬越南時，豈可能不知所運輸者為毒品之事
    實。此參以被告丁○○於警詢時供述：因為每次帶茶葉，就
    可以賺2萬元到2萬5仟元，所以他就有懷疑是毒品，而且本
    來他是要幫高自華綁在身上出來的，講茶葉是要讓他不要害
    怕等語（警卷第8頁），益徵被告戊○○對於其所運送者係
    屬毒品，並非全然未有預見，所辯完全毫無所悉或無從預見
    運輸者為海洛因云云，要與事理常情不符。
  被告戊○○前於99年1月9日至1月12日、99年1月21日至1月
    26日，曾兩度受被告丁○○指示，至越南攜帶貨品返臺，並
    各取得25,000元之報酬等情，業據被告丁○○、戊○○供述
    相符在卷，且有上開被告戊○○入出境紀錄查詢可參，此部
    分事實亦堪認定。而被告丁○○於本院雖附和被告戊○○說
    詞，證稱：伊編理由騙被告戊○○，說請他幫忙帶茶葉、玉
    珮，騙他茶葉一包可以賣3,000元，第一次請他帶回來時，
    伊把茶葉打開給他看，讓他相信；沒有跟戊○○提過帶違禁
    品、海洛因之類的物品云云。然以，被告丁○○於99年3月
    25日之調查筆錄卻供述：伊為了避免戊○○在茶葉中夾帶海
    洛因進入海關時會緊張，所以在99年1月9日至1月12日、99
    年1月21日至1月26 日期間，叫戊○○至越南幫伊攜帶茶葉
    回台時，都跟他約在台中市天月汽車旅館碰面，戊○○就將
    茶葉交給伊，伊問戊○○要不要檢查茶葉，戊○○說不用等
    語（99年度偵字第5868號卷第43頁背面），顯然與前開說詞
    不同。再者，關於被告丁○○委託被告戊○○帶回之茶葉種
    類為何，被告戊○○於偵查初訊時供稱：被告丁○○說是普
    洱茶云云（99年度偵字第3546號卷第4頁），然被告丁○○
    於本院則證稱：第一次請戊○○從越南帶茶葉回來時，有打
    開包裝給他看裡面是茶葉，甚至說茶葉要送他，他說不要，
    他說沒有泡那種茶，那是老茶，黑色的老茶，茶葉處理過，
    比較黑的，臺灣人稱呼老茶，普洱茶是整塊的，伊的茶是散
    裝的，請戊○○帶的不是普洱茶云云，兩者已明顯不符，且
    被告丁○○如確曾打開茶葉供被告戊○○檢查，則何以 2人
    所稱運送之茶葉種類竟完全不同，則被告丁○○是否確曾於
    被告戊○○第一次攜回茶葉時打開供其確認，已非無疑，其
    此部分所證無非在迴護被告戊○○，自無從據此為有利被告
    戊○○之認定。至證人丙○○於警詢時雖亦證稱：伊認為這
    次戊○○應該不知道是夾帶海洛因云云，惟此顯然係證人主
    觀臆測之詞，同不足為有利被告戊○○之認定，其理應明。
  基上所述，被告戊○○對於受指示運送回臺之茶葉內所夾藏
    物品為第一級毒品海洛因一事，縱然無強烈之確信，然並非
    全然未預見所運送者係屬毒品，且被告自「阿龍」越籍女友
    處取得紙箱後，竟未予究明，而貪取厚酬，不惜以搭機托運
    行李方式逃避查緝，執意冒險私運闖關，其至少應具有縱使
    所運輸來臺之物品為第一級毒品海洛因，亦不違反其本意之
    不確定故意存在，應堪認定。
  (三)綜上所述，被告丁○○、戊○○上開共同運輸、走私第一級
    毒品入境之犯行已臻明確，犯行堪以認定，均應依法論科。
三、論罪科刑之理由：
  (一)海洛因係屬毒品危害防制條例第2條第2項第1款所指之第一
    級毒品，且為懲治走私條例「公告管制物品項目及其數額」
    甲類第4款所定管制進出口之物品，不得運輸或私運進口。
    又毒品危害防制條例之運輸毒品罪，所稱之「運輸」係指轉
    運輸送而言，不以國外輸入國內或國內輸出國外者為限，其
    在國內運送者，亦屬之，至於運輸之動機、目的是否意在為
    己或為他人，運輸之方法為海運、空運、陸運或兼而有之，
    均非所問；至零星夾帶或短途持送者，雖得斟酌實際情形，
    依持有毒品罪論科，但仍以無運輸或販賣之意圖者為限（最
    高法院92年度台上字第5399號、94年度台上字第2845號判決
    意旨參照）。另毒品之運輸或持有，應以程途之遠近及數量
    之多寡，並依實際情形參酌被告之犯意而為認定（最高法院
    82年度台非字第34號判決意旨參照）。查本案被告戊○○自
    越南運輸第一級毒品海洛因抵達我國清泉岡機場，雖於通關
    時為巡防查緝人員查獲，但其既已搭機抵達我國機場，且其
    本人與托運行李均已下機進入我國領域內，其私運管制物品
    毒品海洛因進口及運輸毒品海洛因之行為皆已經完成，而其
    長途並大量自國外私運高純度之第一級毒品海洛因進口，係
    屬「運輸」而非單純持有，應無疑義。是核被告丁○○、戊○○所為，均係犯毒品危害防制條例第4條第1項之運輸第一
    級毒品罪及懲治走私條例第2條第1項之私運管制物品進口罪
    。被告丁○○、戊○○人2人持有第一級毒品之低度行為，
    均應為運輸第一級毒品之高度行為所吸收，不另論罪。
  (二)被告丁○○、戊○○就上開運輸第一級毒品罪及私運管制物
    品進口罪間，有犯意聯絡及行為分擔，均為共同正犯。
  (三)被告丁○○、戊○○2人共同運輸、私運管制物品第一級毒
    品海洛因入境之行為，均係以一行為同時觸犯運輸第一級毒
    品罪及私運管制物品進口罪，為想像競合犯，均依刑法第55
    條規定從一重之運輸第一級毒品罪處斷。
  (四)被告丁○○有如犯罪事實一所示之有期徒刑執行完畢情形，
    有臺灣高等法院被告前案紀錄表1份附卷可稽，其於受有期
    徒刑執行完畢後，5年以內故意再犯本件有期徒刑以上之罪
    ，為累犯，除死刑、無期徒刑部分依刑法第64條第1項、第
    65條第1項規定不得加重外，應依刑法第47條第1項規定加重
    其刑。
  (五)被告丁○○就所犯上開運輸第一級毒品罪犯行，於偵查及本
    院審判中均自白不諱，已如前述，爰依毒品危害防制條例第
    17條第2項規定，減輕其刑，並依法先加後減之。又被告丁○○為警查獲後，雖主動供出其第一級毒品之來源為綽號「
    阿龍」之越南人，以及相關運輸毒品之人員高自華，惟境外
    海洛因來源綽號「阿龍」男子，因非本國司法管轄，無法繼
    續偵查；另高自華部分，亦未查獲有運輸或販賣毒品之事實
    ，因而未依被告丁○○之供述查獲等情，有卷附臺中縣警察
    局霧峰分局偵查隊職務報告、臺灣臺中地方法院檢察署以99
    年7月16日中檢輝孝99偵3546、56868、7320字第101737號函
    可參（本院卷第111-112、165頁），本件自無因被告丁○○
    之供出而查獲其他正犯或共犯之減輕情形，併予敘明。
  (六)被告戊○○於偵查中供出毒品來源為丁○○，因而查獲共犯
    丁○○犯行，爰依毒品危害防制條例第17條第1項規定，減
    輕其刑。且依刑法第64條第2項、第65條第2項規定，將死刑
    減為無期徒刑，無期徒刑減為20年以下15年以上有期徒刑。
  (七)又毒品危害防制條例第4條第1項規定：「運輸第一級毒品者
    ，處死刑或無期徒刑；處無期徒刑者，得併科新臺幣二千萬
    元以下罰金」，然同為運輸第一級毒品之人，其原因動機不
    一，犯罪情節未必盡同，運輸行為之惡性、所造成危害程度
    自屬有異，法律科處此類犯罪，所設之法定最低本刑卻同為
    「無期徒刑，得併科新臺幣二千萬元以下罰金」，不可謂不
    重，而為懲儆被告，並達防衛社會之目的，非不可依客觀之
    犯行與主觀之惡性考量是否有可憫恕之處，適用刑法第59條
    規定酌量減輕其刑使個案裁判之量刑符合比例原則。本件被
    告戊○○共同運輸第一級毒品海洛因入境之犯行固值非難，
    惟念其係因經濟困窘，為圖運送報酬，一時失慮所為，並非
    運輸上開毒品而能獲致高額利潤之人，且係受同案被告丁○○邀約而為本件犯行，雖實際從事運輸海洛因毒品回台，但
    在本案中之工具性角色濃厚，犯案情節較諸被告丁○○，顯
    較輕微，並衡諸被告戊○○於本次之運送，尚未取得報酬，
    及所運輸之第一級毒品海洛因業經全部扣案，基於衡平原則
    ，認為處以法定最輕刑度尤嫌過重，是其犯罪之情狀顯堪憫
    恕，爰依刑法第59條規定減輕其刑，並依法遞減之。至被告
    丁○○選任辯護人雖為被告丁○○請求依刑法第59條規定減
    輕其刑等語，惟本院酌以被告丁○○為謀暴利，在越南購毒
    輸入國境，於本案居於主導地位，並參以前述被告所運輸之
    毒品數量、純度，惡性甚重，難認經依法加重後減輕其刑後
    ，科以最低度刑仍嫌過重，並不符上開酌量減輕其刑之要件
    ，併此敘明。
  (八)爰審酌被告丁○○前有恐嚇取財等前科，素行不佳，被告戊○○並無前科紀錄，素行尚佳，有卷附臺灣高等法院被告前
    案紀錄表在卷可按，被告丁○○、戊○○共同運輸、走私第
    一級毒品海洛因數量達淨重 1581.59公克，該批毒品如流入
    市面，經不同等級毒販層層銷售牟取暴利，將助長毒品之泛
    濫、戕害國人身體健康，危害社會治安程度非一般小毒販交
    易數量所可比擬，本件運輸係被告丁○○主謀策劃，被告戊○○為牟短利，竟甘淪為被告丁○○之工具替其運輸入境，
    以及被告丁○○於警詢、偵訊及本院審理時均坦承犯行，被
    告戊○○未能坦然面對己過之犯後態度，並考量被告犯罪之
    目的、動機及彼此分工之程度等一切情狀，酌情各量處如主
    文所示之刑，以示儆懲。檢察官雖就被告丁○○、戊○○上
    開共同運輸毒品犯行，均具體求處無期徒刑，惟本院衡酌上
    述情狀，認就被告犯行分別量處如主文所示之刑已足資懲儆
    ，檢察官上開求刑尚屬過重，併此敘明。
  (九)沒收部分：
  1.扣案之海洛因10包（合計淨重1682.31，驗餘淨重1681.59公
    克，純度，空包裝總重303.05公克，純度71.13 ％，純質淨
    重1196.63公克）屬第一級毒品，其直接盛裝該毒品之內包
    裝袋10個(殘留有微量海洛因成分，不易析離或析離需費過
    鉅)，不問屬於犯人與否，均應依毒品危害防制條例第18條
    第1項前段規定諭知沒收銷燬之。
  2.扣案如附表二編號1-3所示等物，均係被告丁○○所有，且
    分別係為防範毒品裸露、潮濕及便於夾藏攜帶毒品所用，當
    屬供被告等運輸毒品所用之物，又扣案如附表二編號4所示
    被告戊○○所有之門號0000000000號行動1支（含SIM卡1枚
    ），以及被告丁○○所有之附表三編號6之NCKI甲牌手機1支
    、編號13之公用電話卡1張，各係供被告丁○○、戊○○互
    相聯繫本案毒品運輸事宜所用，上開物品均為供本案犯行所
    用之物等情，業據被告丁○○、戊○○供承在卷（按行動電
    話服務須以晶片卡即SIM卡為使用介面，因此電信公司於出
    租行動電話門號予消費者使用時，即同時附帶提供晶片卡給
    消費者作為門號使用之介面，故電信公司接受消費者申辦門
    號並將該門號開通上線時，該晶片卡之所有權亦移轉於消費
    者，該晶片卡即屬被告所有之物，附此說明），上陳各物均
    應按共犯間責任共同之原則，依毒品危害防制條例第19條第
    1項規定宣告沒收。至扣案之被告戊○○登機證4張、福雄旅
    店名片1張，雖係被告戊○○所有，然無從認與本件運輸、
    走私毒品罪相關，另扣案如附表三編號1-5、6-1、7-12、14
    等物，則均與本案無涉，其中編號10-12之物品且非屬被告
    丁○○所有，業據被告丁○○於本院供述明確（本院卷第17
    8頁背面），爰均不予宣告沒收，併此敘明。
  3.末以，被告戊○○因遭查獲而未取得約定之報酬，業據共同
    被告丁○○供述在卷，是被告戊○○並未因本件運輸第一級
    毒品而取得財物，自無毒品危害防制條例第19條第1項有關
    犯罪所得財物應予沒收或追徵價額或以財產抵償規定之適用
    ，附此敘明。
據上論斷，應依刑事訴訟法第299條第1項前段，毒品危害防制條
例第4條第1項、第17條第1項、第2項、第18條第1項前段、第19
條第1項，懲治走私條例第2條第1項，刑法第11條、第28條、第
47條第1項、第55條、第59條，判決如主文。
本案經檢察乙○○到庭執行職務
中    華    民    國    99    年     8    月    12    日
                  刑事第七庭    審判長法  官  王邁揚
                                      法  官  陳  葳
                                      法  官  林美玲
以上正本證明與原本無異。
如不服本判決應於收受判決後10日內向本院提出上訴書狀，並應
敘述具體理由；其未敘述上訴理由者，應於上訴期間屆滿後20日
內向本院補提理由書（均須按他造當事人之人數附繕本）「切勿
逕送上級法院」。
                                書記官  黃珮華
中    華    民    國    99    年     8    月    12    日
 附表一
┌──┬──────────────────────────────┐
│編號│                      扣案物名稱及數量                      │
├──┼──────────────────────────────┤
│ 1  │第一級毒品海洛因拾包（合計淨重壹仟陸佰捌拾貳點參壹公克，驗餘│
│    │淨重壹仟陸佰捌拾壹點伍玖公克，純度百分之柒壹點壹參，純質淨重│
│    │壹仟壹佰玖拾陸點陸參公克）暨包裹上開海洛因之內包裝袋拾只。  │
└──┴──────────────────────────────┘
 附表二
┌──┬──────────────────────────────┐
│編號│                      扣案物名稱及數量                      │
├──┼──────────────────────────────┤
│ 1  │包裹上開海洛因之茶葉包裝袋參拾個。                          │
├──┼──────────────────────────────┤
│ 2  │與上開海洛因混裝之茶葉貳袋。                                │
├──┼──────────────────────────────┤
│ 3  │紙箱壹只。                                                  │
├──┼──────────────────────────────┤
│ 4  │裝置門號0000000000號LG牌手機壹支（序號三五七九五八│
│    │000000000號，含SIM卡壹枚）                         │
└──┴──────────────────────────────┘
 附表三
┌──┬──────────────────────────────┐
│編號│                      扣案物名稱及數量                      │
├──┼──────────────────────────────┤
│ 1  │現金新臺幣肆萬伍仟元                                        │
├──┼──────────────────────────────┤
│ 2  │美金貳元                                                    │
├──┼──────────────────────────────┤
│ 3  │便條紙壹張。                                                │
├──┼──────────────────────────────┤
│ 4  │合作金庫匯款單壹張。                                        │
├──┼──────────────────────────────┤
│ 5  │SIM卡貳張。                                                 │
├──┼──────────────────────────────┤
│ 6  │NCKI甲牌手機壹支                                             │
├──┼──────────────────────────────┤
│ 6-1│門號0000000000號SIM卡壹枚                         │
├──┼──────────────────────────────┤
│ 7  │裝置門號000000000號HTC牌手機壹支（含SIM卡壹枚）    │
├──┼──────────────────────────────┤
│ 8  │電話簿壹本。                                                │
├──┼──────────────────────────────┤
│ 9  │剪刀貳支。                                                  │
├──┼──────────────────────────────┤
│ 10 │夾鏈袋壹包。                                                │
├──┼──────────────────────────────┤
│ 11 │電池壹個。                                                  │
├──┼──────────────────────────────┤
│ 12 │定製鉗壹支。                                                │
├──┼──────────────────────────────┤
│ 13 │公用電話卡壹張。                                            │
├──┼──────────────────────────────┤
│ 14 │茶葉袋截角壹張。                                            │
└──┴──────────────────────────────┘

司法院資訊處製作；財團法人民間司法改革基金會備份。
